臺灣嘉義地方法院嘉義簡易庭民事簡易判決
111年度嘉簡字第712號
原      告  蔡燦煌  
被      告  黃文財  

            蔡潘煌珠
上列當事人間遷讓房屋等事件，本院於民國111年10月18日言詞
辯論終結，判決如下：
    主      文
司法院法學資料檢索系統列印時間：111.10.20 16:31
被告應自民國110年10月20日起至被告黃文財騰空遷讓返還門牌
號碼嘉義縣○○鄉○○村○○路00號房屋予原告之日止，按月給付原告
新臺幣12,000元。
原告其餘之訴駁回。
本判決第1項於每月屆期後得假執行。
    事實及理由
原告聲明（除和解部分外）：被告黃文財（下稱甲）、蔡潘煌
  珠（下稱乙）應自民國110年10月20日起至被告甲騰空遷讓返
  還門牌號碼嘉義縣○○鄉○○村○○路00號房屋（下稱系爭房屋）予
  原告之日止，按月給付原告新臺幣（下同）5萬元。陳述：
  ㈠被告甲邀得被告乙為連帶保證人，與原告於109年10月21日訂立房屋租賃契約書（下稱系爭租約），由被告甲向原告承租系爭房屋，期間自109年10月20日起至110年10月19日止，被告甲應於每月20日前給付租金1萬元，如於租期屆滿遲延遷讓，應按月賠償原告違約金5萬元，並由被告乙負連帶保證責任。
  ㈡詎被告自110年7月起積欠租金4個月，金額合計4萬元，經原
    告以被告甲給付之擔保金即押租保證金2萬元抵付房租，尚
    有2萬元未清償，迄今租期屆滿，仍未騰空遷讓返還系爭房
    屋，依上開約定，被告應自110年10月20日起至被告甲騰空
    遷讓返還系爭房屋予原告之日止，按月給付原告違約金5萬
    元。
  ㈢為此依系爭租約法律關係，請求判決如聲明所示。
被告甲聲明：原告之訴駁回。陳述：被告甲未詳閱系爭租約，
  否認有給付違約金義務。
被告乙聲明：原告之訴駁回。陳述：被告乙年邁、識字不多且
  有聽力障礙，基於同事情誼始擔任被告甲之連帶保證人，不知
  悉系爭租約約定之權利義務，亦不知悉被告甲有無違約。又系
  爭租約租期既已屆滿，否認有給付違約金義務。
民法第252條規定「約定之違約金額過高者，法院得減至相當之
  數額」，第455條前段規定「承租人於租賃關係終止後，應返
  還租賃物」。約定之違約金苟有過高情事，法院即得依此規定
  核減至相當之數額，並無應待至債權人請求給付後始得核減之
  限制。此項核減，法院得以職權為之，亦得由債務人訴請法院
  核減。而當事人約定之違約金是否過高，須依一般客觀事實，
  社會經濟狀況，當事人所受損害情形及債務人如能依約履行時
  ，債權人可享受之一切利益為衡量標準；債務已為一部履行者
  ，亦得比照債權人所受之利益減少其數額。倘違約金係損害賠
  償總額預定性質者，尤應衡酌債權人實際上所受之積極損害及
  消極損害，以決定其約定之違約金是否過高。經查：
  ㈠原告主張之事實，業據其提出形式上為被告不爭執之系爭租
    約、存證信函及郵件收件回執為證，除給付違約金義務部分
    外，為被告不爭執。經核系爭租約業經兩造簽名，並由原告
    蓋章及由被告捺印，衡情尚難認被告不知系爭租約約定之權
    利義務，被告空言否認應受系爭租約之拘束，尚非可採，堪
    信原告上開主張為真。
  ㈡系爭租約於110年10月19日屆滿，被告甲迄今仍未騰空遷讓返
    還系爭房屋之事實，為兩造不爭執。又系爭租約第6條約定
    ，「乙方（即被告甲）於租期屆滿時，除經甲方（即原告）
    同意繼續出租外，應即日將租賃房屋誠心按照原狀騰空交還
    甲方，不得藉詞推諉或主張任何權利，如不即時遷交還房屋
    時，甲方每月得向乙方請求按照租金5倍之違約金至遷讓完
    了之日止，乙方及連帶保證人丙方（即被告乙）決無異議」
    ，則原告主張被告應自110年10月20日起按月給付違約金，
    並由被告乙負連帶保證責任，應屬有據；被告否認上開給付
    義務，尚非可採。
  ㈢原告與被告甲約定之違約金係按照每月租金5倍計算，已如前
    述。惟本院依職權審酌被告甲於租期屆滿後，未履行返還系
    爭房屋之義務，原告所受損害及所失利益，通常為租金之收
    入及租金轉投資之獲利，及被告不依約搬遷，導致原告須為
    追討、喪失其他利用機會等不利，如按照每月租金5倍計算
    違約金，實屬過高，爰依民法第252條規定，酌減至12,000
    元即每月租金1.2倍，較為妥適。是原告請求被告自110年10
    月20日起至被告甲騰空遷讓返還系爭房屋予原告之日止，按
    月給付原告12,000元，為有理由，應予准許；逾此部分為無
    理由，應予駁回。
本件係適用簡易程序所為被告敗訴之判決，就主文第1項部分，
  應依職權宣告假執行。
本件判決事證已臻明確，兩造其餘主張及舉證，核與判決結果
  無影響，不另論述。
兩造於本件已就騰空遷讓返還系爭房屋及給付租金部分成立訴
  訟上和解，而原告係以一訴附帶請求被告給付違約金，依民事
  訴訟法第77條之2第2項規定，違約金部分不併算其訴訟標的價
  額，兩造復未支出其他訴訟費用，故毋庸為訴訟費用負擔之諭
  知。
中　　華　　民　　國　　111 　年　  11　　月　　1 　　日
               臺灣嘉義地方法院嘉義簡易庭
                         法　官  廖政勝
以上正本係照原本作成。　　　　　　　　　　　　　　　　　
如不服本判決，應於判決送達後20日內，向本院提出上訴狀，並
按應送達於他造之人數提出繕本或影本，及繳納第二審裁判費。
中　　華　　民　　國　　111 　年　　11　　月　　1 　　日
                         書記官  林金福